最高法院刑事裁定　　　　　　　一○○年度台抗字第二九三號
抗　告　人　林忠正
上列抗告人因貪污案件，不服台灣高等法院中華民國一○○年三
月二日駁回聲明異議之裁定（一○○年度聲字第四三八號），提
起抗告，本院裁定如下：
    主  文
抗告駁回。
    理  由
本件原裁定係以抗告人林忠正因貪污治罪條例案件，前經原審法
院於民國九十八年八月二十一日，以九十六年度矚上訴字第十六
號判決判處罪刑。抗告人不服提起上訴，復經本院於九十九年十
二月三十日，以九十九年度台上字第八二二○號判決駁回上訴確
定，此業據抗告人陳明，並經原審調卷查明屬實，並有抗告人之
前科紀錄表在卷足憑。又刑罰之執行，由檢察官依指揮書附具裁
判書為之，刑事訴訟法第四五八條規定至明。準此，除確定判決
有違背法令情形，經提起非常上訴，予以撤銷者外，原確定裁判
有執行力，檢察官應據以執行。其次諭知死刑之判決確定後，檢
察官應速將該案卷宗送交司法行政最高機關。死刑，應經司法行
政最高機關令准，於令到三日內執行之。但執行檢察官發見案情
確有合於再審或非常上訴理由者，得於三日內電請司法行政最高
機關，再加審核，刑事訴訟法第四百六十條、第四百六十一條分
別定有明文。是以死刑之執行，檢察官應先將該案卷宗送交司法
行政最高機關即法務部審核，經其令准後，且執行檢察官在執行
前均未發現案情有合於再審或非常上訴之理由，始得於該令到三
日內執行之。至徒刑之執行，並無類同上開執行死刑前應經審核
、令准之規定，自應由檢察官依指揮書附具裁判書指揮執行之。
另按受徒刑或拘役之諭知而有下列情形之一者，依檢察官之指揮
，於其痊癒或該事故消滅前，停止執行：一、心神喪失者。二、
懷胎五月以上者。三、生產未滿二月者。四、現罹疾病，恐因執
行而不能保其生命者；又聲請再審，無停止刑罰執行之效力，亦
經刑事訴訟法第四百三十條前段、第四百六十七條分別定有明文
。是以聲請再審、非常上訴等，在未經撤銷原確定判決前，均非
法定停止徒刑執行之事由，亦非關執行之指揮，本不屬刑事訴訟
法第四百八十四條聲明異議範圍。而本件原確定判決既未經再審
或非常上訴程序予以撤銷，抗告人對其上開經判處貪污罪刑確定
之執行聲明異議，難認有據。至刑事執行卷查核單上所載「案件
有無漏未處理的違背法令或再審情事：『無』及『發現另辦』」
等語，僅係提醒執行檢察官注意有無非常上訴或再審事由之內部
規範，並非停止或暫緩執行之法律規定。是本件原確定判決既未
經非常上訴撤銷，亦未經最後事實審法院為開始再審之裁定，則
檢察官依法指揮徒刑之執行，自無違法不當可言。因認抗告人以
檢察官未對本件聲請再審、非常上訴，即逕予執行，指其執行指
揮為不當，請求撤銷之，並請求開庭及要求檢察官表示意見，均
無理由，應予駁回。並說明抗告人所指本院八十八年度台抗字第
二八八、三四六號案件糾正台灣高等法院台中分院怠職、檢察官
就本院八十八年度台上字第六○九號案件錯判指揮入獄等情，均
與本案無涉，自難比附援引於本案。又以刑事訴訟法第三十三條
規定「辯護人於審判中得檢閱卷宗及證物並得抄錄或攝影」，同
法第三十八條前段規定「被告或自訴人之代理人」準用上開規定
，故審判程序中僅具有被告之辯護人、被告之代理人及自訴代理
人身分之人，始得檢閱卷宗及證物，並抄錄及攝影之；再刑事訴
訟法第三十三條於七十一年八月四日修正增列「於審判中」四字
，以示辯護人、代理人檢閱卷宗證物及抄錄或攝影，以「審判程
序中」者為限，則抗告人聲請准予代理人閱覽本件貪污案之執行
卷，縱其已合法委任代理人，因該案業經本院判決上訴駁回確定
，審判程序已經終結，抗告人此項聲請，依法自不得准許。況抗
告人所犯對於職務上收受賄賂罪、洩漏國防以外機密罪等罪，均
非最重本刑為拘役或專科罰金之案件，即非屬刑事訴訟法第三十
六條所規定得委任代理人到場之案件，因認抗告人仍據以聲請由
其代理人閱覽刑事執行卷，於法為有不合，乃併予駁回。則原裁
定就抗告人於原審對所犯上開經法院判處罪刑確定貪污案之刑事
執行，以執行檢察官未為再審聲請及提起非常上訴為由，而聲明
異議，以及請准由其代理人閱覽執行卷（抗告人於原審委任代理
人部分，已經原裁定於理由二、程序部分，說明其委任程序不合
法，故不生效力）暨請求開庭，由檢察官表示意見各節，如何為
不足採、無理由，均已說明其理由甚詳。抗告意旨既未具體指原
裁定究有如何違法、不當情形，仍執前詞，聲明不服，非有理由
，應予駁回。又抗告人於一○○年三月九日所具抗告狀雖記載代
理人莊榮兆，然並未向本院提出表明就本件抗告案代理意旨之委
任狀，不能認其等於本件已有合法委任關係，故不予列載為代理
人，併此敘明。
據上論結，應依刑事訴訟法第四百十二條，裁定如主文。
中    華    民    國  一○○  年    四    月  二十一  日
                      最高法院刑事第十庭
                          審判長法官  黃  一  鑫  
                                法官  張  春  福  
                                法官  林  勤  純  
                                法官  陳  國  文  
                                法官  宋  明  中  
本件正本證明與原本無異
                                      書  記  官  
中    華    民    國  一○○  年    四    月  二十七  日
                                                       s